【裁判字號】    97,訴,422
【裁判日期】    971223
【裁判案由】    誣告
【裁判全文】
臺灣屏東地方法院刑事判決               97年度訴字第422號
公  訴  人  臺灣屏東地方法院檢察署檢察官
被      告  庚○○
選任辯護人  陳俊偉律師
上列被告因誣告案件，經檢察官提起公訴（97年度偵字第2000號
），本院判決如下：
    主  文
庚○○意圖他人受刑事處分，向該管公務員誣告，處有期徒刑陸
月；減為有期徒刑月。
    事  實
一、庚○○自民國85年6 月至88年5 月間，先後因參加以戊○○
    為會首之合會3 會、借用戊○○之夫丁○○名義參加己○○
    所召募，期間自85年6 月30日起至88年4 月15日止之合會（
    下稱「舊會」）2 會、現金借貸，及賒購傢俱等原因，積欠
    戊○○債務如附表一所示，嗣因上開「舊會」結束後，接續
    以丁○○名義參加己○○後續自88年4 月15日另起之新會（
    下稱「新會」），未能如願於88年5 月15日會期得標，旋於
    次日，即88年5 月16日下午1 時許，前往屏東市○○路226
    之8 號，戊○○經營之店鋪內協商還債事宜，經考量其每月
    還款能力為新臺幣（下同）20,000元後，雙方協議以庚○○
    甫參加上開「新會」而尚為活會之會份2 筆，均模擬比照於
    88年5 月15日以2,000 元得標而可得之合會金（權利），及
    後續應繳各期會款（義務）之數額為計算基礎，作價折讓後
    ，旋由不識字之庚○○以委託戊○○代行填寫金額、日期，
    再自行蓋印之方式，簽發發票日均為88年5 月15日，未載到
    期日，面額16,000元之本票34張、面額20,000元之本票1 張
    ，共計35張，並交付戊○○以為分期還款之擔保。嗣因庚○○遲不付款，經戊○○以前揭本票其中32張向本院民事庭聲
    請裁定強制執行，並於94年12月1 日持剩餘3 張本票向本院
    民事庭聲請核發支付命令。詎庚○○明知其簽發上開35張本
    票之原因及經過，竟基於意圖使戊○○受刑事處分之犯意，
    於95年2 月9 日，向臺灣屏東地方法院檢察署謊稱上開35張
    本票係戊○○所偽造，對之提起刑事偽造有價證券罪告訴，
    經該署檢察官於95年11月15日以95年度偵字第6061號不起訴
    處分，庚○○不服而聲請再議，經臺灣高等法院高雄分院檢
    察署發回續行偵查後，復由臺灣屏東地方法院檢察署檢察官
    於96年4 月16日以96年度偵續字第6 號不起訴處分，庚○○
    復行聲請再議，迄由臺灣高等法院高雄分院檢察署以96年度
    上聲議字第681 號駁回再議而確定。
二、案經戊○○訴由臺灣屏東地方法院檢察署檢察官偵查起訴。
    理  由
一、證據審查部分：
  (一)按被告以外之人於審判外之言詞或書面陳述，除法律有規定
    者外，不得作為證據，刑事訴訟法第159 條第1 項定有明文
    。證人即告訴人戊○○於96年11月30日、96年12月19日、97
    年3 月10日（96年度他字第1801號案卷第24頁、第142 頁、
    第162 頁至第164 頁）接受檢察事務官詢問時，以告訴人身
    分所為陳述，經被告庚○○之辯護人於本院行準備程序時，
    明示拒絕納為證據，復查無其他可為相反認定之依據，應認
    為無證據能力。
  (二)被告以外之人於偵查中向檢察官所為之陳述，除顯有不可信
    之情況者外，得為證據，刑事訴訟法第159 條之1 第2 項著
    有規定；又刑事訴訟法第158 條之3 規定：「證人、鑑定人
    依法應具結而未具結者，其證言或鑑定意見，不得作為證據
    。」所謂「依法應具結而未具結者」，係指檢察官或法官依
    刑事訴訟法第175 條之規定，以證人身分傳喚被告以外之人
    （證人、告發人、告訴人、被害人、共犯或共同被告）到庭
    作證，或雖非以證人身分傳喚到庭，而於訊問調查過程中，
    轉換為證人身分為調查時，此時其等供述之身分為證人，則
    檢察官、法官自應依本法第186 條有關具結之規定，命證人
    供前或供後具結，其陳述始符合第185 條之3 之規定，而有
    證據能力。若檢察官或法官非以證人身分傳喚，其身分既非
    證人，即與「依法應具結」之要件不合，縱未命其具結，純
    屬檢察官或法官調查證據職權之適法行使，當無違法可言（
    最高法院96年度臺上字第3527號判決參照）。證人戊○○於
    本件相關之另案臺灣屏東地方法院檢察署95年度他字第280
    號、96年度偵續字第6 號案件偵查中，以被告身分接受檢察
    官訊問時所為之陳述，就其進行之程序，依法原無庸命其具
    結，乃檢察官調查證據職權之適法行使，自無前引關於依法
    應具結而未具結規定之適用，依現有卷證，復不能認其受訊
    問人於偵查中向檢察官所為之陳述有何顯不可信之情況，應
    認為有證據能力。
  (三)卷附會單影本3 紙、告訴人戊○○於前開另案被訴偽造有價
    證券案件中提出之計算紙3 張，固據被告庚○○之辯護人於
    本院行準備程序時，以其係被告以外之人於審判外所為陳述
    為由，認為無證據能力。茲以其內容分別為各該合會會首，
    即證人戊○○、己○○就主觀上對所召募合會內容之認識，
    及證人戊○○以數字、符號及視覺邏輯分列之方式，表達難
    以藉口語完整陳述之債務算式所為書面表述，其客觀上製作
    時地雖非在本院公判庭內所為，然該2 名證人於本院審理時
    既經分別傳喚到庭依法證述，按其證述意旨，並堪認為已將
    該文字表述之實質內容納為向法官陳述之一部，自有其證據
    能力。
  (四)另就卷附以被告庚○○名義為發票人之本票35張影本，固亦
    據被告之辯護人於本院行準備程序中認為無證據能力，然本
    件審理調查之核心，既在被告庚○○於另案以戊○○為被告
    而提出告訴之內容事實是否虛偽不實，而非該等卷附本票在
    一般財產規範上所表徵之價值，故其就本案待證事實作為證
    據資料之性質，乃呈現告訴人戊○○於前開另案涉犯偽造有
    價證券案件中，為該案告訴人指為犯罪而經檢察官發動偵查
    以評價、判斷之具體特定行為標的，非在該等本票原始存在
    之自然狀態，而該等本票影本就上開另案因具有特定其偵查
    犯罪事實同一性之作用，並經書記官在該案偵查程序進行中
    依檢察官指示整編入卷並編以頁碼（見96年度他字第1801號
    案卷第37頁翻印文件所示原編頁碼），其性質要已為該偵查
    案卷，即承辦案件之檢察官、書記官職務上就偵查案件進行
    情形所製作紀錄文書之一部，依現有卷證復未見有何顯不可
    信之情形，依刑事訴訟法第159 條之4 第1 款規定，應認為
    有證據能力。
二、訊據被告庚○○於本院審理時，雖矢口否認有誣告犯行，並
    全盤否認曾經自行或借用他人名義參加前述合會，或積欠告
    訴人戊○○任何債務，猶辯稱上開本票確為告訴人所偽造云
    云。惟查：
  (一)本件被告庚○○於前揭時間，以告訴人戊○○偽造其名義簽
    發上開本票云云為由，向臺灣屏東地方法院檢察署檢察官提
    出告訴，並兩度向臺灣高等法院高雄分院檢察署檢察官聲請
    再議之事實，除據被告庚○○自承在卷，並經證人即告訴人
    戊○○證述綦詳，復有該案告訴狀及偵查卷證附卷可稽。又
    被告庚○○前揭時地確曾自行，或透過告訴人戊○○而借用
    丁○○名義，參加如附表一所示，各以戊○○、己○○為會
    首之合會，並因現金借貸、賒購傢俱而積欠告訴人戊○○相
    關債務，嗣並因而於88年5 月15日隔天（即88年5 月16 日
    ）以上開方式簽發本票等情，除據證人即告訴人戊○○於前
    開另案被訴偽造有價證券案件中、本件偵查中及本院審理時
    指述綦詳，並經：1.證人即當時在場親見被告簽發票據經過
    之人甲○○於本院審理時證稱：「（我）平常如果有空檔就
    會去（戊○○家），有時候是隔天，沒空就沒去，有時天天
    去，都是中午1 點多過去」、「（我認識被告）幾10年了」
    、「88年5 月中旬，我當天中午約1 時在現場看連續劇，被
    告坐我的前面，戊○○作我旁邊，被告說她不識字，要戊○○幫她代寫，簽寫好後被告拿印章出來蓋章，被告向戊○○
    、還有其他在場的人說『本票不重要，還錢才重要』」、「
    被告與戊○○當場有確認金額，雙方同意才有用印」、「（
    35張本票都）是被告自己蓋章的」等語（本院97年7 月1 日
    審理筆錄）；2.證人丁○○於本院審理時證稱：「有（參加
    85年6 月30日己○○召募的合會）…都是我太太在處理會的
    事情」、「當時我太太跟我說被告要跟會，對方不要讓她跟
    會，所以拜託我讓她跟會」、「當時被告說要買房屋，要以
    我的名義跟2 會，我太太跟我說被告借2 會」、「（88年5
    月15日的「新會」也是如此嗎？）是」、「（被告有無跟你
    太太的會？）以前有」、「（88年5 月）當天約中午1 點多
    ，被告拿一本本票說要寫一寫，說錢要給我太太，當作跟會
    標到的」、「不知道幾張，記得第一張2 萬元，其他都是16
    ,000 元 ，日期都一樣」、「被告說她不認識字」、「都是
    我太太寫的，蓋章是被告用印的，被告還說『寫本票是形式
    的，還錢才實在』」、「（當天被告有買）五斗櫃4 千元，
    被告當天入厝，是我送過去的，晚上我還給她請客」（本院
    卷97年7 月1 日審理筆錄）；3.證人即前揭同時參加以戊○○為會首合會之人丙○○於本院審理時證稱：「（被告有無
    參加戊○○之合會？）有」、「沒看過被告標會，但在標會
    時被告都有在場」、「被告（曾跟我）說要買房子，如果我
    沒有急用讓她先標」、「標會時會員都會在現場，被告有跟
    我說如果我沒有急用讓他先標，所以對她有印象」等語（本
    院卷97年7 月1 日審理筆錄）；4.證人即前揭同時參加以戊○○為會首合會之人乙○○於本院審理時證稱：「（參加戊○○為會首之合會）有看到（被告）她標，可是沒有看到她
    標到，確實被告有跟此會」、「（在場時跟被告的互動）就
    是會員間在那邊閒聊」、「（96年度他字第1801號第59頁所
    示86年1 月10日至88年3 月10日合會會單所示，因）時間久
    不清楚，但名字確實是我，會員有很多是我認識的」（本院
    卷97年7 月1 日審理筆錄）；5.證人己○○於本院審理時證
    稱：「（85年6 月30日起至88年4 月15日止的合會）是丁○○的名義，戊○○出面跟會」、「本來跟都是5-6 會，但（
    戊○○）她說她有位作美髮朋友要跟會，我說不認識的我不
    會讓她跟會，如果要就用他的名義跟會」、「（來標會、繳
    會錢）都是戊○○」、「（標會用的票是開）戊○○的先生
    丁○○」、「戊○○跟我很多會，她都是尾會標，那次會標
    會我還問她為何要標，她說是她朋友要標的，第幾會標的我
    忘記了」、「只記得她的會從來沒有中途標會，絕對都是最
    後一會標，印象中有一次是在頭會就標，我覺得奇怪才問她
    原因是她朋友要標的」等語（本院卷97年7 月1 日審理筆錄
    ）在卷可稽，並有前述另案卷附本票影本35張、會單影本3
    紙、計算紙3 張附卷可參，堪信為真。
  (二)被告之辯護人於本院審理時，雖以：1.告訴人戊○○於偵查
    中及本院審理時，就所稱本件被告庚○○積欠債務之內容均
    有出入，且被告果如告訴人所言，曾以丁○○名義參加己○○召募之合會，且不曾取得標得之合會金，又何須繳付告訴
    人所稱每會每月10,000元之會款；2.證人甲○○於本院審理
    時，經辯護人以今年5 月5 日為星期幾測試其記憶能力，尚
    且不能回答，然就所稱9 年前親見被告庚○○簽發本票之過
    程，卻能鉅細靡遺，陳述歷歷，與常理不符；3.證人甲○○
    、丁○○於本院審理時，均證稱渠所證親見被告庚○○於88
    年5 月中旬簽發本票之日，與被告庚○○入厝請客日為同一
    日，然被告庚○○係於87年4 月2 日登記為其位於屏東縣長
    治鄉○○街26巷15號房屋之所有人，並於87年6 月16日將戶
    籍遷入，證人所稱入厝日期與之相差1 年，顯有不實云云，
    並提出上開房屋及坐落土地之所有權狀影本供參，又於本院
    審理時，另聲請本院傳喚證人張酉鎮、尤秀蓮到庭以證明被
    告為上開房屋入厝而宴客之時間為87年5 月26日。被告庚○○亦辯稱6 名證人所言均為事先套好，均與事實不符云云。
    然查：
  1.本件起訴書附表算式所列被告因參加己○○所召募合會2 會
    ，並自87年9 月份至88年3 月份，對告訴人戊○○積欠每月
    應繳之會款，其所列該參加2 會之合會，係自85年6 月30日
    起至88年4 月15日止（即前開所稱「舊會」），然依卷附會
    單所示，證人己○○除上開期間曾召募會員共35會之合會外
    ，緊隨其後，即自88年4 月15日起至91年6 月15日止，又接
    續召募另一包含會員39會之合會（即前開所稱「新會」），
    前後兩合會依序並各載有以林茂倉名義參加之會份8 會、6
    會（96年度他字第1801卷第60頁、第61頁），又證人戊○○
    於偵查中及本院審理時，對於被告賒欠傢俱款之項目及金額
    等之陳述，雖因時間久遠且項目繁雜而難免略有出入，然其
    在本院審理時，就被告以林茂倉名義參加己○○所召募前開
    合會之情形，既已明確證稱：「被告原跟己○○的會已經結
    束還欠我錢，她又要跟新的會，2 萬元是拿來攤還的」等語
    （本院卷第49頁），是辯護人前開以證人戊○○於本院審理
    時曾經自承被告庚○○所參加己○○召募（85年6 月30日起
    至88年4 月15日止）之合會，均不曾取得得標合會金云云，
    顯係將「舊會」、「新會」混為一談，尚有誤會。
  2.被告之辯護人雖另以證人戊○○既表明被告所積欠之債務為
    448,000 元，然前開卷附記載以被告庚○○為發票人之本票
    35張，其總面額則為564,000 元，相互矛盾，顯係告訴人想
    像拼湊所得云云，然姑不論本件公訴意旨既以被告涉犯誣告
    罪嫌而提起公訴，是如前開本票果為被告自行捺印或授意告
    訴人製作者，而竟向檢察官誣告為告訴人所偽造，即已成罪
    ，要不因其間就製作本票前提之金額、債務計算方式，於客
    觀上是否合理、相當，或被告於該本票製作時，是否因主觀
    上尚有誤認而受影響；經綜核證人戊○○於偵審中歷次陳述
    所提出之計算方式，其所稱當時與被告合意之內容，無非將
    被告包括先前以丁○○名義參加己○○召募（85年6 月30日
    起至88年4 月15日止）之互助會而積欠告訴人之債務做一核
    算，同時將其繼續以丁○○名義參加己○○接續召募（88年
    4 月15日起會）互助會而享有之權利、負擔之義務，作價折
    讓，並衡量被告（據稱為每月20,000元）之還款能力，設計
    以分期清償，而簽發前開本票35張以為各期給付之擔保，茲
    若依附表二所示折讓核算方式，其金額確尚能吻合，亦難認
    有辯護人所稱拼湊編造情事。
  3.依一般人之記憶能力，對日常經歷事物所存印象之清晰程度
    ，雖多依時間經過而遞減，然對見聞特殊事件印象之深刻，
    原屬常情。本件證人甲○○既為運送瓦斯之工人，而非擔任
    出納、會計，或其他金融相關行業之人，其在本院審理時，
    證稱平日並無機會見到他人簽發本票，與常理並無相違，而
    本件告訴人及被告雙方與其均為久識之人，就渠同時簽發之
    本票並達35張，其中更不乏以作廢本票改寫者，猶非一般人
    能有之經驗，就人之記憶留存深度而言，自與終年按序輪轉
    ，瑣然無奇之星期月日輪序，不可同日而語，是其時間雖久
    而仍然記憶深刻，與事理亦無不符。另辯護人雖以證人證述
    與被告實際遷籍、入厝之時間相去甚遠，惟姑不論證人甲○○、丁○○及其餘4 名證人，與被告庚○○既無仇隙，相較
    其間經濟條件優劣，亦欠缺大費周章以謀取庚○○錢財之動
    機，原已無甘冒偽證重罪，先後數次於偵、審程序中出庭具
    結而為其不利證述之理；又依一般民間習俗，對於房屋風水
    與個人流年運勢之關係，均甚為重視，就購屋實際入住之日
    期，與舉行入厝儀式之時日（一般以米甕搬入定位為準），
    猶多不一，甚或以主人流年刑剋等民俗好惡因素而稽延多時
    者，亦所在多有，原與行政上辦理所有權登記、戶籍遷入，
    或房屋落成之時日無必然之關連；苟被告果能證明其就該屋
    入厝宴客之日期，確非證人等前揭所稱之日，茲以證人上開
    陳述之依據，無非因當日尚有被告曾添置新傢俱並宴請賓客
    之印象使然，是其關於入厝之說，究為個人因所見表象而生
    連想致誤認，亦或聽聞被告邀約時隨口而出之用語所致，亦
    非無疑，況證人等果有勾串之意，並就其餘細節均鋪陳詳盡
    如此，又豈有留此嚴重破綻之理。反觀被告既提出前開文件
    並自承其購屋時間確為87年間，不僅與證人等所稱被告曾央
    求其他會腳讓標時所執為籌款購屋之說詞相合，衡情猶與被
    告所辯其僅以自己經營美髮及初入社會女兒之收入即足支應
    而不曾跟會之說詞，齟齬至明，欲蓋彌彰。
  4.此外，辯護人聲請本院另行傳喚證人張酉鎮、尤秀蓮之待證
    事項，既為證明被告入厝之時間為87年5 月26日，然此除與
    本件爭點欠缺關連，茲證人甲○○、丁○○前開證述之本旨
    ，既在被告庚○○於渠等所稱簽發本票當晚曾經宴客之事實
    ，亦與前述辯護人所稱該2 名證人所能證明之事實，不相衝
    突，是其聲請就本件案情即無調查之實益，爰不予調查，附
    此敘明。
  (三)綜上所述，被告為清償欠款而以上開方式簽發本票，卻編造
    該本票為告訴人偽造之不實事項，向該管檢察官提出告訴之
    犯行，堪予認定。本件被告犯罪事證已臻明確，應依法論科
    。
三、核被告庚○○所為，係犯刑法第169 條第1 項誣告罪。爰審
    酌其年齡、品行、智識能力、犯罪動機、手段、對於法益所
    生侵害之程度，被告庚○○為36年7 月30日出生、不識字、
    從事美髮為業之人，有年籍等資料在卷可參，本件犯罪時年
    58歲，前無因犯罪經法院判刑確定之紀錄，有臺灣高等法院
    被告前案紀錄表及臺灣屏東地方法院檢察署刑案資料查註紀
    錄表各1 份在卷可按，素行尚可，並考量被告為求脫免債務
    ，不惜誣告多年助其周轉財務之友人，造成告訴人及周遭人
    等之困擾，並導致國家對犯罪偵查權之無謂發動，使檢察官
    兩次發動偵查程序調查事證，並兩度向高等法院檢察署檢察
    官再議，除徵其犯意甚堅，復造成偵查資源浪費非輕，及其
    犯罪後，於本院審理時，面對諸多證人之歷歷指證，仍百般
    矯飾，依現有卷證尚無事證可認其有何悔悟意思之犯後態度
    ，公訴意旨具體求處有期徒刑6 月，堪稱允當等一切情狀，
    量處如主文所示之刑，以資儆懲。
四、本件被告犯罪時間在96年4 月24日以前，所犯為刑法第169
    條第1 項誣告罪，合於減刑條件，爰依中華民國96年罪犯減
    刑條例第2 條第1 項第3 款之規定，減其刑期2 分之1。
據上論斷，應依刑事訴訟法第299 條第1 項前段，刑法第169 條
第1 項，中華民國96年罪犯減刑條例第2 條第1 項第3 款、第7
條，判決如主文。
本案經檢察官簡志祥到庭執行職務
中    華    民    國    97    年    12    月    23    日
                  刑事第二庭  審判長  法  官  黃國永
                                      法  官  翁世容
                                      法  官  陳松檀
以上正本證明與原本無異。
如不服本判決應於收受本判決送達後10日內向本院提出上訴書狀
，其未敘述上訴理由者，並得於提起上訴後10日內向本院補提理
由書狀（均須按他造當事人之人數附繕本）「切勿逕送上級法院
」
中    華    民    國    97    年    12    月    23    日
                                      書記官  黃佳惠
附錄本件判決引用之法條：
中華民國刑法第169條
意圖他人受刑事或懲戒處分，向該管公務員誣告者，處7 年以下
有期徒刑。
意圖他人受刑事或懲戒處分，而偽造、變造證據，或使用偽造、
變造之證據者，亦同。
【附表一】原積欠債務部分
 ┌──┬────────────┬───────┬─────┐
 │編號│內容                    │金額          │備註      │
 ├──┼────────────┼───────┼─────┤
 │1   │包括被告庚○○參加告訴人│5萬元*7月=35萬│          │
 │    │86年1 月10日起至88年3 月│元            │          │
 │    │10日止之合會3 會，及借用│              │          │
 │    │丁○○名義參加己○○85年│              │          │
 │    │6 月30日起至88年4 月15日│              │          │
 │    │止互助會2 會，共計5 會，│              │          │
 │    │自87年9 月起欠繳會款每月│              │          │
 │    │應繳5 萬元，直到88年3 月│              │          │
 │    │份                      │              │          │
 ├──┼────────────┼───────┼─────┤
 │2   │被告庚○○借用丁○○名義│2萬元*1月=2萬 │          │
 │    │參加己○○85年6 月30日起│元            │          │
 │    │至88年4 月15日止之合會2 │              │          │
 │    │會，除前項1.欄所示外，尚│              │          │
 │    │應於88年4 月繳交之會款（│              │          │
 │    │另參加戊○○召募之上開合│              │          │
 │    │會3 會均已結束）。      │              │          │
 ├──┼────────────┼───────┼─────┤
 │3   │被告庚○○同意對所積欠會│4千+5千+6千+7 │1.告訴人此│
 │    │款支付之利息（每5 萬元每│千=2萬2千元   │  部分利息│
 │    │月1 千元）              │              │  僅算至88│
 │    │87年9 月1 千元          │              │  年3月份 │
 │    │    10月2 千元          │              │  。      │
 │    │（因累積已欠10萬元，以下│              │2.此前被告│
 │    │ 類推）                 │              │  自87年9 │
 │    │    11月3 千元          │              │  月至11月│
 │    │    12月4 千元          │              │  之利息均│
 │    │88年1 月5 千元          │              │  已按期繳│
 │    │    2 月6 千元          │              │  納，故不│
 │    │    3 月7 千元          │              │  計入。  │
 ├──┼────────────┼───────┼─────┤
 │4   │被告庚○○於87年12月5 日│5萬3千元      │          │
 │    │向告訴人借款5 萬元，並加│              │          │
 │    │計至88年3 月之利息3 千元│              │          │
 │    │（每月1 千元）          │              │          │
 │    │                        │              │          │
 ├──┼────────────┼───────┼─────┤
 │5   │被告庚○○向告訴人購買床│3千元         │          │
 │    │底3 千元                │              │          │
 ├──┼────────────┴───────┼─────┤
 │6   │合計：欠款44萬8,000元                   │          │
 └──┴────────────────────┴─────┘
【附表二】就「新會」會份作價折讓及還款部分（被告於88年4
          月以丁○○名義參加己○○之合會2 會，以比擬於某
          會期曾得標計算其包括可得合會金及後續應繳會款之
          權利義務，分35個月攤還上開44萬8,000 元及該互助
          會利息，每月約攤還1 萬6,000 元。）
 ┌──┬────────────┬───────┬─────┐
 │編號│內容                    │金額          │備註      │
 ├──┼────────────┼───────┼─────┤
 │1   │被告庚○○借用丁○○名義│1.            │戊○○為求│
 │    │參加己○○88年4 月另開始│8000元*34 (扣 │庚○○儘速│
 │    │之合會2 會（共39會，以林│除會首)=27萬20│還款，將林│
 │    │茂蒼名義者6 會）於收取會│00元          │茂蒼剩下4 │
 │    │頭錢後，被告原計畫標取88│2.            │會扣除，以│
 │    │年5 月15日之合會金未果，│此部分庚○○每│35會來計算│
 │    │告訴人戊○○同意以比擬被│月要支付1 萬元│          │
 │    │告該次經以2000元利息標得│3.            │          │
 │    │之方式，計算該會份之權利│44萬8000 元-27│          │
 │    │、義務，作價折讓予告訴人│萬2000元=17萬6│          │
 │    │。                      │000元         │          │
 ├──┼────────────┼───────┼─────┤
 │2   │被告庚○○原借用丁○○名│1.            │扣除編號1 │
 │    │義參加己○○88年4 月開始│8000元*34/2 (2│部分，被告│
 │    │之互助會2 會，扣除上開虛│人共有1會)=13 │尚欠告訴人│
 │    │擬標到之1 會，剩下的1 會│萬6000元      │17萬6000元│
 │    │經告訴人戊○○與被告協定│2.            │，若由被告│
 │    │，由告訴人與被告各有半會│2000元*34/2=3 │擁有全部的│
 │    │（真意應為先以作價後一半│萬4000元(利息)│第2會，則 │
 │    │之價額抵消既有欠款，另一│3.            │虛擬被告標│
 │    │半計入日後分期清償），並│17萬6000元-13 │到款項是27│
 │    │假設被告以2000元利息標到│萬6000元=4萬元│萬2000元，│
 │    │來作價。                │4.            │扣抵後，告│
 │    │                        │(13萬6000元+3 │訴人反而要│
 │    │                        │萬4000元+4萬元│再付錢給被│
 │    │                        │)/34=6176 元，│告，故告訴│
 │    │                        │即每月支付6176│人方與被告│
 │    │                        │元，而告訴人以│協議共有1 │
 │    │                        │6000元計算    │會來計算  │
 ├──┼────────────┼───────┼─────┤
 │3   │合計1及2部分，被告每月支│1萬+6000元=1萬│支付34個月│
 │    │付1萬6000元。           │6000元        │          │
 ├──┼────────────┼───────┼─────┤
 │4   │針對上開編號2部分，若以 │1.            │支付34個月│
 │    │2000元標到，而被告只佔  │17萬6000元-13 │          │
 │    │0.5會，故被告此部分每月 │萬6000元=4萬元│          │
 │    │要支付5000元；另外尚有差│2.            │          │
 │    │額4萬元部分，被告每月需 │4萬/34=1176元 │          │
 │    │支付1176元，合計也是6176│3.            │          │
 │    │元，與告訴人計算結果一致│被告尚需支付每│          │
 │    │                        │月5000元之會款│          │
 │    │                        │(0.5會)       │          │
 │    │                        │4.合計6176元  │          │
 └──┴────────────┴───────┴─────┘


司法院資訊處製作；財團法人民間司法改革基金會備份。
